臺灣臺北地方法院民事裁定　　　　　　　 96年度抗字第479號
抗　告　人　廣昌開發建設股份有限公司
法定代理人　乙○○
相　對　人　日成營造廠股份有限公司
法定代理人　甲○○
上列當事人間本票裁定事件，抗告人對於中華民國96年5月8日本
院96年度票字第32631號裁定提起抗告，本院裁定如下：
    主  文
抗告駁回。
抗告程序費用新台幣壹仟元由抗告人負擔。
    理  由
一、本件抗告意旨略以：系爭本票非抗告人之法定代理人「乙○
    ○」所簽發，且抗告人之法定代理人印鑑章及公司大章於民
    國（下同）94年1月12日遺失後，即立即於同年1月14日登報
    掛失，並於同年1月21日向台北市政府申請變更印鑑，然系
    爭本票卻於同年1月13日以已掛失之公司印鑑及公司監察人
    「張家華」之私章用印，其形式上即不具合法之要件。又系
    爭本票之發票人「張家華」即抗告人之監察人，亦無經由抗
    告人公司召開董事會決議核准其有權代表抗告人公司簽發本
    票，自無公司法第223條之適用，且本件並未為付款之提示
    ，系爭本票完全不具備形式上之合法要件，原裁定准予相對
    人強制執行之聲請，顯不適法，應予廢棄等語。
二、相對人則以：抗告人指稱本件於適用公司法第223條時，應
    經公司董事會決議通過，顯有違誤。又抗告人於92年9月24
    日與相對人簽訂「投資及工程承攬協議書」，其為解決上開
    合約之逾期違約問題，於94年1月13日與相對人另簽訂協議
    書，惟當時相對人之法定代理人甲○○為抗告人之董事，是
    依公司法第223條之規定，自應由抗告人之監察人即張家華
    為抗告人之之代表，與相對人簽訂上開協議書。而抗告人於
    簽訂協議書時，並同時簽發系爭本票以擔保給付予相對人之
    投資及保證利潤款項，則抗告人之監察人張家華代表抗告人
    與相對人所為之法律行為，依上開規定，並無違法之處；且
    抗告人對張家華所提出之偽造文書刑事告訴，亦經不起訴處
    分確定在案，是抗告人當時之監察人張家華代表抗告人公司
    為上述之法律行為皆為適法有據。況抗告人之法定代理人乙
    ○○明知抗告人之公司登記大小章，自93年12月31日起即由
    公司董事會保管，並無遺失之情事，且法人為票據發票行為
    之簽章，亦無法律規定須蓋用公司印鑑章始生效力之情形，
    抗告人以此為抗告理由，顯不可採。又由抗告人之法定代理
    人乙○○於94年1月20日所簽立之切結書亦足證明，系爭本
    票所蓋用之抗告人印章形式上為合法有效。綜上，原裁定認
    事用法並無違誤，抗告人之抗告顯無理由，應予駁回云云。
三、按執票人向本票發票人行使追索權時，得聲請法院裁定後強
    制執行，票據法第 123條定有明文。次按本票執票人，依票
    據法第 123條規定，聲請法院裁定許可對發票強制執行，係
    屬非訟事件，此項聲請之裁定，及抗告法院之裁定，僅依非
    訟事件程序，以審查強制執行許可與否，並無確定實體上法
    律關係存否之效力，如發票人就票據債務之存否有爭執時，
    應由發票人提起確認之訴，以資解決，最高法院57年台抗字
    第76號判例參照。再董事為自己或他人與公司為買賣、借貸
    或其他法律行為時，由監察人為公司之代表，公司法第223
    條亦有明文。
四、經查，相對人主張其執有抗告人於94年1月13日所簽發，付
    款地在台北市，票面金額9,500萬元，利息按年息百分之6計
    算，免除作成拒絕證書，到期日95年1月31日之本票一紙，
    詎於到期後經提示未獲付款，為此聲請原法院裁定准予強制
    執行等情，業據其提出與所述相符之本票為證，雖系爭本票
    簽發時抗告人之法定代理人為「乙○○」等情，有公司變更
    登記事項卡可按，且為兩造所不爭執，然抗告人簽發系爭本
    票之原因，乃因抗告人與相對人於94年1月13日簽訂協議書
    ，因當時相對人之法定代理人甲○○為抗告人公司之董事，
    依公司法第223條之規定，自應由抗告人之監察人張家華為
    抗告人之代表，與相對人簽訂上開協議書，並由抗告人之監
    察人張家華代表抗告人簽發系爭本票予相對人作為擔保等情
    ，業據相對人提出兩造92年9月24日投資及工程承攬協議書
    、94年1月13日協議書為證，抗告人對此亦未爭執，自堪信
    為真實，則張家華代表抗告人簽發系爭本票，符合公司法第
    223條之規定。是以原審就系爭本票為形式上之審查，認其
    已具備本票各項記載事項，合於票據法第120條規定，屬有
    效之本票，且相對人為抗告人之董事，是由抗告人之監察人
    張家華代表簽發系爭本票，亦合於公司法第223條規定，乃
    裁定准許強制執行，並無不合。至抗告人主張須由抗告人召
    開董事會決議核准後始有公司法第223條之適用云云，然公
    司法第223條規定乃在避免厲害衝突損及公司利益，故符合
    該條情形時即應由監察人擔任公司代表人，無需先經董事會
    核准，抗告人上開所辯顯不足採。又抗告人雖於94年1月14
    日登報掛失公司印鑑，並於同年1月21日向台北市政府申請
    變更，然公司為法律行為並非必須蓋用公司印鑑始生效，而
    系爭本票形式上審查既無要件不備之情形，若抗告人主張系
    爭本票之印文遭偽造，則此屬實體法上之爭執，非本件非訟
    程序所得加以審究，自應由抗告人另提起訴訟為之。此外，
    本票上雖有免除作成拒絕證書之記載，執票人仍應於所定期
    限內，為付款之提示，但對於執票人主張未為提示者，應負
    舉證之責，票據法第95條、第124條亦有規定。查系爭本票
    有免除作成拒絕證書之記載，則抗告人辯稱相對人未提示，
    依上開規定自應由抗告人負舉證責任，然抗告人並未舉證以
    實其說，其所辯自不可採。從而，抗告人指摘原裁定不當，
    求予廢棄，為無理由，應予駁回。
五、據上論結，本件抗告為無理由，爰依非訟事件法第21條第2
    項、第24條第1項、第46條、民事訴訟法第495條之1第1項、
    第449條第1項、第78條，裁定如主文。
中　　華　　民　　國　　96　　年　　11　　月　　7 　　日
                民事第五庭    審判長法官  翁昭蓉
                              法      官  吳佳薇
                              法      官  蔡如琪
以上正本係照原本作成。
本裁定除以適用法規顯有錯誤為理由，並經本院許可外，不得再
抗告。如提起再抗告，應於收受後10日內委任律師為訴訟代理人
向本院提出再抗告狀。並繳納再抗告費新台幣1,000元。
中　　華　　民　　國　　96　　年　　11　　月　　7   　日
                    　　　　  書  記  官　林孔華
